【裁判字號】    96,訴,4424
【裁判日期】    971212
【裁判案由】    殺人未遂
【裁判全文】
臺灣板橋地方法院刑事判決              96年度訴字第4424號
公  訴  人  臺灣板橋地方法院檢察署檢察官
被      告  丙○○原名周宗慶.
                      樓
選任辯護人  姚本仁 律師
被      告  戊○○
指定辯護人  本院公設辯護人  甲○○
上列被告等因重傷害案件，經檢察官提起公訴（96年度偵字第25
564號），本院判決如下：
    主  文
周宗慶使人受重傷未遂，處有期徒刑貳年。扣案之西瓜刀壹支及
未扣案之安全帽壹頂，均沒收之。
戊○○共同傷害人之身體，處有期徒刑陸月，如易科罰金，以新
臺幣壹仟元折算壹日。緩刑年，緩刑期間付保護管束。未扣案
之安全帽壹頂，沒收之。
    事  實
一、丙○○（原名為周宗慶）、戊○○係朋友，渠等2 人於民國
    96年10月16日凌晨某時，至臺北縣永和市○○路307 號「尚
    介青海產店」找友人乙○○餐敘，乙○○之朋友丁○○、己○○、壬○○亦在場，席間丙○○因認丁○○未找其喝酒，
    說話不尊重，心生不滿，一行人於同日凌晨3 時40分許散去
    ，乙○○又邀約丁○○、己○○、壬○○等人至臺北縣中和
    市○○路與中正路口附近共進早餐，至凌晨4 時許，丙○○
    與戊○○各騎一部機車行經該處而看見丁○○等人，丙○○
    即停車叫住丁○○，並下車與之發生口角，乙○○見狀，要
    丁○○先行離去，丁○○正欲搭乘壬○○的機車離去之際，
    丙○○拉住丁○○之衣領不讓丁○○離去，並隨口對丁○○
    嗆稱：「想走，是怎樣」，丁○○回稱：「不然你現在是要
    怎樣」，戊○○、丙○○聽聞後心生不滿，竟共同基於傷害
    之犯意聯絡，丙○○先作勢要毆打丁○○，遭丁○○推開，
    並為乙○○所阻止，戊○○見狀乃舉起其手上之安全帽，面
    向丁○○而朝丁○○後腦上猛揮數下，致丁○○頭暈，乙○○見狀叫壬○○擋住戊○○，詎丙○○見狀後明知若以鋒利
    西瓜刀朝人體上肢猛砍將有可能導致上肢機能毀敗或嚴重減
    損，竟另進而變更為基於重傷害之犯意，返回其所騎機車旁
    抽出其所有平日即藏放在機車左後底盤下之西瓜刀（該刀刃
    係藏在車體內，僅露出刀柄），從丁○○的背後走來，朝丁○○之左後背部揮砍，丁○○遂轉身以左手抵擋，乙○○見
    狀上前推開丙○○，丙○○仍上前朝丁○○揮砍數刀，丁○○再以左手抵擋，致丁○○之左後手臂、左肘鷹嘴突、左肘
    及左手部等部位受傷，後因乙○○拉住丙○○持刀的手，由
    己○○騎乘機車搭載丁○○，將丁○○緊急送醫始倖免於重
    傷害或死亡，丁○○因之受有左側尺骨之開放性骨折、左側
    尺神經損傷、左側第五掌骨之開放性骨折、背部砍傷、左肘
    肌肉斷裂之傷害。嗣經警獲報循線於同日5 時30分，至臺北
    縣中和市○○路335 巷1 弄21之2 號丙○○住處查獲丙○○
    ，並自其住處鞋櫃後方起獲扣得上開西瓜刀1 支。而丁○○
    在持續復健後，其左肘迄今活動角度為0-90度，醫生仍建議
    繼續復健治療，以致尚未發生毀敗或嚴重減損上肢機能之重
    傷害結果。
二、案經丁○○及其母庚○○訴由臺北縣政府警察局中和分局報
    告臺灣板橋地方法院檢察署檢察官偵查起訴。
    理  由
壹、證據能力部分：
一、按被告以外之人於檢察事務官、司法警察官或司法警察調查
    中所為之陳述，與審判中不符時，其先前之陳述具有較可信
    之特別情況，且為證明犯罪事實存否所必要者，得為證據，
    刑事訴訟法第159 條之2 有明文規定。被告丙○○之辯護人
    對於證人丁○○及乙○○於警詢中之陳述之證據能力有所爭
    執，惟查，證人丁○○及乙○○於警詢中之陳述，與渠等於
    審判中所述並無不符，已非證明被告丙○○犯罪事實存否所
    必要，依前揭法律規定，並不符合例外得為證據之傳聞證據
    。
二、又按被告以外之人於偵查中向檢察官所為之陳述，除「顯有
    不可信之情況者」外，得為證據，刑事訴訟法第159 條之1
    第2 項定有明文。查證人丁○○、乙○○、壬○○、己○○
    於偵查中向檢察官所為之言詞陳述，均經渠等以證人身分具
    結在卷，合於法定要件，且現階段刑事訴訟法規定檢察官代
    表國家偵查犯罪、實施公訴，依法其有訊問證人之權，證人
    且須具結，而實務運作時，偵查中檢察官向被告以外之人所
    取得之陳述，原則上均能遵守法律規定，不致違法取供，其
    可信性極高，復查無「顯有不可信之情況」，依上開規定，
    乃屬傳聞證據之例外情形，均有證據能力，雖被告丙○○之
    選任辯護人對於證人丁○○、乙○○於偵訊時之陳述之證據
    能力有所爭執，惟其並未指出有何顯不可信之情況，且上開
    證人均已於本院審理時到場具結陳述，並接受被告之辯護人
    詰問，已確保被告對證人之詰問權，應得作為認定被告犯罪
    事實之判斷依據。
三、另被告以外之人於審判外之陳述，雖不符同法第159 條之1
    至之4 之規定，而經當事人於審判程序同意作為證據，法院
    審酌該言詞陳述或書面陳述作成時之情況，認為適當者，亦
    得為證據；當事人、代理人或辯護人於法院調查證據時，知
    有第159 條第1 項不得為證據之情形，而未於言詞辯論終結
    前聲明異議者，視為有前項之同意，亦據刑事訴訟法第159
    條之5 規定明確。除前揭供述證據外，本件被告2 人、檢察
    官及辯護人於本院準備程序中均未就其他證據方法之證據能
    力提出爭執，且迄於言詞辯論終結前，亦未就本院所調查之
    證據主張有刑事訴訟法第159 條第1 項不得為證據之情形，
    應認均已同意得作為本案之證據。從而，下述其他之證據資
    料縱有屬傳聞證據，且不符刑事訴訟法第159 條之1 至之4
    之規定者，經本院審酌各該證據資料作成時之一切客觀情況
    ，認無不適當之情事，均認有證據能力，合先敘明。
貳、認定本案事實所憑證據及理由：
一、被告戊○○於前揭時、地持安全帽朝告訴人丁○○後腦揮打
    之事實，業據被告戊○○於警詢、偵訊及本院審理時自白不
    諱，核與告訴人丁○○指訴情節大致相符，復經證人己○○
    、壬○○、乙○○於偵訊及本院審理時具結證述屬實。被告
    戊○○之任意性自白有上開供述證據可佐，應堪採信。
二、訊據被告丙○○固坦承其有於前揭時、地持西瓜刀揮砍告訴
    人丁○○，告訴人丁○○身上所受刀傷確是由伊所造成等情
    不諱，惟矢口否認有何重傷害犯意，辯稱；伊只是要傷害告
    訴人丁○○的手，伊是看到丁○○左手流血，就停下來沒有
    再傷害他，並不是遭乙○○拉住而停手云云。經查：
(一)、告訴人丁○○遭被告丙○○持西瓜刀揮砍數刀，致傷及丁○○之左後手臂、左肘鷹嘴突、左肘及左手部等部位等情，業
    據告訴人丁○○於警詢、偵查及本院審理時指訴歷歷，亦經
    證人己○○、壬○○、乙○○於偵訊及本院審理時具結證述
    屬實，並有西瓜刀1 支扣案可資佐證。又告訴人丁○○因此
    受有左側尺骨之開放性骨折、左側尺神經損傷、左側第五掌
    骨之開放性骨折、背部砍傷、左肘肌肉斷裂之傷害，有馬偕
    紀念醫院於96年10月27日出具之證斷證明書、該醫院96年11
    月14日馬院醫骨字第0960003842號函附急診病歷各1 份在卷
    可稽。
(二)、雖公訴意旨認被告丙○○為上開行為係基於殺人之犯意而為
    之，而被告丙○○則係辯稱其僅基於傷害之犯意而為之。惟
    按殺人罪之成立，必須行為人有使人喪失生命之故意，並實
    施殺害之行為，方足當之，是刑法上殺人罪與傷害罪之區別
    ，端在以加害人於行為之初有無戕害他人生命之故意為斷，
    倘缺乏此種故意，僅在使他人成為重傷，而結果為重傷者，
    衹與使人受重傷之規定相當，要難遽以殺人未遂罪論處，迭
    經最高法院著有判例足資參照（最高法院18年上字第1309號
    、19年上字第718 號、20年非字第104 號、51年度台上字第
    1291號、48年台上字第33號判例）。又按刑法上殺人罪，端
    視行為人有無殺人之犯意以為斷，被害人受傷之程度及是否
    為致命部位，固可供為認定有無殺意之參考，但究不據為絕
    對之標準，至行為人下手之情形如何，以及有無殺死被害人
    之動機，均不失為審究有無殺人犯意之重要參考資料；又按
    殺人罪之成立，須於實施加害行為時，即有使人喪失生命之
    故意，始足當之，而此一主觀之要件，既關係罪責之成立與
    否，自應憑證據予以證明，且不容有合理性懷疑之存在（最
    高法院90年度台上字第287 號及76年度台上字第2588號判決
    意旨分別參照）。是以殺人罪在於行為人於行為時之主觀犯
    意，是否確有殺害被害人之故意，而因行為人主觀犯意隱藏
    於心中，無從窺見，僅能依據事後勘查行為人行為時之相關
    客觀事實而為認定，亦即應就行為人行為與被害人衝突之原
    因、相對距離、行為人所用工具、被害人受創部位、所受傷
    勢以及是否續行攻擊等客觀因素，予以綜合判斷而認定行為
    人於行為時是否具有殺人之故意，抑或係具有重傷害之故意
    。經查：
(1)、被告丙○○與告訴人丁○○二人均陳稱渠等並不熟識，則自
    無宿怨仇隙可言；又參以告訴人丁○○指稱本件案發係肇因
    於被告丙○○認為伊之前在海產店喝酒時未邀他，是對他不
    尊重而引發不快，又在上開早餐店與被告丙○○發生上述口
    角爭執等事情，此亦為被告丙○○所不否認，足見被告丙○○僅因一時口角而生爭執，惟被告丙○○與告訴人間並無深
    仇大恨，衡情被告丙○○是否會僅因細故爭執之動機即有置
    告訴人於死之決心，並非無疑。
(2)、依據馬偕紀念醫院急診病歷及證斷證明書記載（見臺灣板橋
    地方法院檢察署96年度偵字第25564 號偵查卷第65至82頁）
    ，告訴人丁○○於96年10月16日5 時45分入該院急診時，其
    所受傷部位為背部、左肘鷹嘴突、左肘尺神經及左手部，刀
    傷傷口大小及深度分別為4cm ×2cm ×2cm （背部近左肩部
    位）、4cm ×3cm ×3cm 、3cm ×3cm ×4cm （背部近腰椎
    部位）；12cm×3cm ×3cm 、4cm ×3cm ×3cm 、6cm ×4c
    m ×5cm 、3cm ×2cm ×3cm 、4cm ×3cm ×4c m、3cm ×
    3cm ×4cm 、（以上均為左手部位），足見被告丙○○持刀
    持續攻擊告訴人之部位多集中在左手及背部，並無致命之部
    位。而倘若被告丙○○有殺死告訴人丁○○之故意，衡情其
    尚可選擇改變其攻擊方向，亦或可選擇其他足以致人於死之
    部位，諸如生命中樞所在之後腦部、主動脈所在之頸部、或
    其它臟器官所在之身體脆弱部位攻擊，是以，被告丙○○辯
    稱其僅係要傷害告訴人丁○○的手乙節，尚非無據。另佐以
    告訴人並未指訴稱被告丙○○於持刀向其攻擊之際，有口出
    任何要致其於死地之類語句，且本院遍查全卷亦未見證人乙○○、壬○○、己○○曾證述渠等有聽聞類此詞語，則被告
    丙○○持刀攻擊告訴人丁○○時是否有殺人之犯意，誠屬有
    有疑。
(3)、參以證人乙○○於審理時證述：伊一手抓住被告丙○○拿刀
    的手，把被告丙○○往後推，被告丙○○又往前追告訴人丁○○並砍告訴人丁○○一刀，告訴人丁○○被砍時，有邊被
    砍邊跑，伊有繼續抓住被告丙○○阻止他，但當時伊與告訴
    人丁○○是背對著，並不知最後一刀砍到何部位等情（見本
    院卷138 至140 頁）。則倘若被告丙○○係執意殺害告訴人
    丁○○，在其手仍持西瓜刀之情況下，雖遭證人乙○○阻止
    ，衡情其大可持刀喝令證人乙○○放手，以繼續追趕告訴人
    丁○○，然事實上被告丙○○之後並未再次趨前窮追猛打，
    益徵被告丙○○並無繼續戕害告訴人丁○○之意。復參酌被
    告行為時所持之西瓜刀刀鋒雖長，惟該刀刃前端寬而平整，
    並非呈尖銳狀，有該刀照片1 幀在卷可考（見同前偵查卷第
    30頁），則該刀刃在客觀上並無法直接刺入人之身體而傷及
    臟腑，故被告丙○○追至告訴人丁○○背後再向其揮砍一刀
    ，在客觀上仍難認有致被告丙○○於死之情狀。綜上，被告
    丙○○持西瓜刀揮砍告訴人丁○○之際，是否即有殺人之故
    意，仍有合理性懷疑存在，尚難遽認被告丙○○有何殺害告
    訴人丁○○之犯意。
(4)、另被告丙○○雖辯稱其僅有傷害告訴人丁○○之意，且其見
    到告訴人丁○○左手流血，就停下來沒有再傷害他，並不是
    遭乙○○拉住而停手云云。惟查，被告行為時所持之西刀瓜
    1 支，金屬材質堅硬，刀鋒銳利，有照片1 紙附卷為憑。又
    人之上肢有神經分佈，藉以控制肌肉骨骼之運動，若遭利刃
    揮砍手部致神經遭切割斷裂，將有可能導致上肢機能之毀敗
    或嚴重減損之重傷害，因而影響手部之伸展彎曲、抓握提舉
    等動作，並造成日常生活作息不便，此乃一般正常人得以知
    悉且預見。查被告於行為時為成年人，身心智慮均屬健全，
    且有一定之社會歷練，對於上開情事難謂不知之理。又觀諸
    告訴人丁○○所受前揭傷害，其中在左手傷痕即多達6 處，
    且傷口深度不乏深達4 公分、5 公分者，足見被告丙○○用
    力之猛及犯意之堅。應認被告丙○○持西瓜刀下手揮砍告訴
    人丁○○的手部數次之彼時，其主觀上確已具有毀人上肢之
    重傷害犯意，至為灼然。而觀諸告訴人丁○○前述被砍傷的
    傷痕係有多處，每處傷痕均深且長，足見被告丙○○並非一
    見告訴人丁○○流血即停手，故被告前揭所辯顯係臨訟避就
    之詞，並無可採。
(三)、又經本院依職權函詢馬偕紀念醫院有關告訴人丁○○左手機
    能之復原狀況乙節，該醫院函覆稱：病患丁○○於96年10月
    16日因被砍傷造成：(1)左鷹嘴突開放性骨折，(2)左側尺神經
    斷裂，經接受顯微神經吻合手術，其曾於術後2 個月（96年
    12月13日）返診，惟因神經之恢復需一年以上之時間，依當
    時之情況，無法判斷或預測其神經之功能能恢復至何種程度
    。(3)左第五掌骨骨折，目前骨折已癒合。又術後患者復健治
    療至97年2 月即不再復健治療，其時左肘關節活動度為5～
    85度，僅部分恢復，而左手尺神經亦仍有麻感，未恢復。而
    97年2 月15日之肌電圖檢查亦可發現左手尺神經及正中神經
    皆有損傷；由於患者最近半年均未至復健科回診，故無法了
    解目前之恢復情況及其手功能狀況等語，有該院97年10月22
    日馬院醫骨字第0970002808號函在卷可稽（見本院卷第181
    頁）。而告訴人丁○○於97年11月27日返骨科門診，經診斷
    其於彼時左肘活動角度0 ～90度，醫師建議續復健治療等情
    ，亦有該醫院於97年11月27日出具之乙種診斷證明書1 份在
    卷可憑（見本院卷第203 頁）。由此可知，告訴人丁○○所
    受左側尺神經斷裂之傷害，經由手術及復健後，其手部機能
    並未完全喪失，而透過復健足可使手部功能漸漸恢復部分。
    再參酌告訴人丁○○於本院97年4 月9 日審理期日時，告訴
    人丁○○當庭能舉起其左手，其手肘高度約略在嘴巴附近，
    手可往前伸直，手掌可打開活動，可拿起衣服，左手亦能穿
    衣服，拉鍊僅可以左手固定後以右手拉起等情。據上，應認
    告訴人丁○○左手所受傷勢尚未發生毀敗或嚴重減損一肢以
    上之機能之重傷害結果。
(四)、雖公訴意旨認被告戊○○係與被告丙○○共同基於殺人之犯
    意，惟被告丙○○於持刀砍傷告訴人丁○○並無充份證據證
    明係基於殺人犯意而為之，已如前述，則被告戊○○自無與
    被告丙○○共同基於殺人犯意可言，又公訴意旨另認被告丙○○於持西瓜刀朝告訴人丁○○猛砍之際，被告戊○○有再
    上前繼續毆打告訴人丁○○等情，惟被告戊○○堅決否認有
    此部分犯行，並辯稱：伊看到被告丙○○去機車上拿刀，就
    嚇到退到一旁等語。則本案應進一步審究事項厥為：被告丙○○為上開持西瓜刀砍傷告訴人丁○○之行為，是否係與被
    告戊○○共同基於重傷害之犯意聯絡而為之？抑或係由被告
    丙○○個人臨時起意而為上開重傷害未遂行為？第查：
(1)、按共同正犯之所以應對其他共同正犯所實施之行為負其全部
    責任者，以就其行為有犯意之聯絡為限，若他犯所實施之行
    為，超越原計畫之範圍，而為其所難預見者，則僅應就其所
    知之程度，令負責任，未可概以共同正犯論，最高法院50年
    台上字第1060號判例可參。次按共同正犯，必須有意思之聯
    絡，如實施犯罪時，一方意在殺人，一方意在傷害，即不能
    以其同時在場而令實施傷害者，亦負共同殺人責任，最高法
    院30年上字第2132號判例可資參照，則同理如實施犯罪時，
    一方意在重傷害，一方意在傷害，即不能以其同時在場而實
    施傷害者，亦負共同重傷害責任。
(2)、訊據同案被告丙○○於警詢及本院審理時係供稱：被告戊○○應該不知道我的機車上藏西瓜刀，我沒跟他說過，扣案之
    西瓜刀係於案發前一星期就放在伊機車上，並非當天才放置
    的，伊將西瓜刀放在機車踏板正前方，刀鋒藏在車殼間，從
    外觀看只能看到刀把等情節相合（見偵卷第8 頁、本院卷第
    219 頁、第221 至222 頁）。又據證人丁○○於本院審理時
    證述稱：在被告戊○○拿安全帽打我時，壬○○上去擋他，
    我亦在擋他的安全帽，不知為何被告丙○○從車底抽了一把
    刀出來，往我頭部砍下去，我用左手擋，因為當時天色昏我
    不清楚是刀，直到被砍後3 、4 分鐘，我才發現左手無力等
    語（見本院卷第70頁）；另參以證人乙○○於審理時證稱：
    被告丙○○有找告訴人丁○○講話，問告訴人丁○○為何不
    理他，後來我有叫告訴人丁○○不要理他，但是後來被告丙○○先打告訴人丁○○，然後我們去拉被告丙○○，被告戊○○就加入打，我們又去拉被告戊○○，就看到被告丙○○
    從他的機車內拿出西瓜刀砍告訴人丁○○，西瓜刀是從機車
    踏板旁邊的縫拿出來，如果被告丙○○沒有抽出刀，從外表
    看不出來有放刀，他拿出來我們也嚇了一跳等語（見本院卷
    第136 至137 頁）。綜上，被告丙○○既係將上開西瓜刀刀
    刃藏入在其機車內，且係趁被告戊○○正與告訴人丁○○拉
    扯，且被告戊○○正忙於持安全帽攻擊告訴人丁○○，而告
    訴人丁○○正急於抵擋之際，始返回其機車取出該把西瓜刀
    ，則被告戊○○是否有看見被告丙○○取刀的過程，又是否
    能預見被告丙○○將持西瓜刀揮砍告訴人丁○○？均非無疑
    。
(3)、雖告訴人丁○○係指證稱：被告戊○○於被告丙○○持刀揮
    砍伊時，仍有繼續攻擊伊等語，惟查，證人乙○○於審理時
    係證稱：被告丙○○砍告訴人丁○○時，被告戊○○是被證
    人壬○○及己○○拉住，伊並沒有看到被告戊○○有向前幫
    忙等語（見本院卷第139 頁）；又證人己○○於偵訊時結證
    稱：當天在中正路跟圓通路早餐店的門口被告丙○○罵告訴
    人丁○○，告訴人丁○○忍不住就回一句話，被告戊○○就
    衝上來，拿安全帽往告訴人丁○○的頭上砸，第一次有砸到
    ，第二次要再打時，告訴人丁○○用他的手擋，安全帽就掉
    在地上，被告周宗慶這時候就去機車土拿刀，就往告訴人丁○○的身上砍，告訴人丁○○就用左手去擋，再來就砍到背
    ，後來乙○○把被告周宗慶架開，壬○○就叫我趕快將丁○○送去醫院，當時被告戊○○是被壬○○擋開等語（見同前
    偵查卷第86頁）；其復於本院審理時結證稱：被告丙○○在
    砍告訴人丁○○時，被告戊○○一直都被證人壬○○攔住等
    語（見本院卷第144 頁）；再者，證人壬○○於本院審理時
    證述稱：我有支開被告戊○○，沒有強拉他，是碰撞他把他
    推開，我記得後來他應該沒有繼續打，至於他停手的原因為
    何，我不知道，而當被告丙○○在砍告訴人丁○○時，伊是
    站在被告戊○○身邊，我不記得被告丙○○在砍人時，被告
    戊○○是否有要突破我的阻擋向前衝等情（見本院卷第149
    至151 頁）。綜合證人乙○○、己○○及壬○○之上開證述
    情節，足證被告丙○○持刀揮砍告訴人丁○○之時，被告戊○○並沒有繼續攻擊告訴人丁○○，則被告戊○○上開辯解
    ，係屬有據。是以，告訴人丁○○此部分指述情節顯與事實
    不符，其是否因受到攻擊於慌亂中急於抵擋而致記憶有誤，
    係有可疑，尚難逕引其此部分指訴採而為不利被告戊○○之
    認定。
(4)、綜上所述，被告丙○○在徒手毆打告訴人丁○○之後，在被
    告戊○○正持安全帽毆打告訴人丁○○之際，另取出西瓜刀
    揮砍告訴人丁○○之行為，係超越其與被告戊○○間原計畫
    傷害之犯意聯絡範圍以外，應非被告戊○○所能預見，則被
    告戊○○僅應就其所知之傷害告訴人丁○○程度，令負責任
    ，未可就被告丙○○進而為重傷害未遂犯行部分亦概以共同
    正犯論。
(五)、綜合上開所述被告二人各別之犯罪之動機、各別所使用之兇
    器類別、行兇之具體過程、傷痕之多寡輕重、傷勢程度、案
    發當時之客觀情境等情節予以研析，參互印證，本案事證明
    確，被告戊○○之傷害犯行及被告丙○○之重傷害犯行均洵
    堪認定，應依法論科。
、論罪科刑：
一、核被告戊○○所為，係犯刑法第277 條第1 項之傷害罪。而
    被告丙○○所為，係犯刑法第278 條第3 項、第1 項之使人
    受重傷未遂罪。而被告丙○○所為共同傷害犯行部分，業因
    其犯意變更進而為重傷害未遂犯行所吸，不另論罪。公訴人
    認被告戊○○及丙○○均係犯刑法第271 條第2 項、第1 項
    之殺人未遂之罪，尚有未洽，已如前述，惟因起訴事實與前
    揭論罪之基本事實同一，爰依法變更起訴法條。而告訴人丁○○雖於本院97年7 月10日審理時陳稱：如經醫院函覆結果
    ，認為被告行為僅構成傷害罪，願撤回告訴等語，惟告訴人
    庚○○於審理時陳稱其可以原諒被告戊○○，但不願撤回告
    訴等語（見本院卷第226 頁），是以，故本院就被告戊○○
    被訴傷害部分，仍應予以審究，附此陳明。被告戊○○與被
    告丙○○就傷害犯行部分，有犯意聯絡及行為分擔，為共同
    正犯。至於被告丙○○進而為重傷害未遂犯行，即為被告戊○○所難預見，自無從令其共負共同重傷害未遂責任，併此
    敘明。又被告丙○○已著手於犯罪行為之實行而未發生重傷
    害之結果，為未遂犯，爰依刑法第25條第2 項規定，減輕其
    刑為未遂犯，爰依刑法第25條第2 項規定減輕其刑。
二、爰審酌被告丙○○前因2次故意犯服用酒類不能駕駛動力交
    通工具而駕駛罪，經本院於97年11月21日以97年度交簡字第
    5995號刑事簡易判決罰金新臺幣3萬元及有期徒刑2月，有臺
    灣高等法院被告前案紀錄表存在可考，足見被告丙○○素行
    非佳，兼酌以被告二人各別之犯罪之動機、手段、目的、對
    告訴人丁○○身體所生危害、被告二人均已與告訴人丁○○
    達成和解及犯後態度等一切情狀，各量處如主文所示之刑，
    並就被告戊○○宣告刑部分諭知如易科罰金之折算標準，以
    示懲儆。
三、被告戊○○前未曾受有期徒刑之宣告，有臺灣高等法院被告
    前案紀錄表在卷可稽，其於行為時均為22歲，血氣方剛，因
    一時思慮欠週而罹刑章，被告戊○○所涉犯罪情節係輕於被
    告丙○○所為，而被告戊○○已以分期付款之方式賠償告訴
    人之損失，與告訴人丁○○達成和解，此有本院97年度附民
    移調字第93號調解筆錄各1份存卷可憑，且迄今均有按期履
    行，是以，其經此次刑之宣告，應知警惕而無再犯之虞，本
    院認其等所受宣告之刑，以暫不執行為適當，俾使其能克盡
    民事賠償責任，爰就被告戊○○部分予以宣告緩刑3年，且
    為期被告戊○○日後能學習約束自我行為並尊重他人權益，
    以合乎社會規範，爰依刑法第93第1項規定，諭知被告戊○○應於緩刑期間付保護管束。
四、至未扣案之安全帽1 頂為被告戊○○所有，供其與被告丙○○犯本件傷害罪所用之物，復查無積極證據證明已滅失，爰
    依法併予宣告沒收；又扣案之西瓜刀1 支，係被告丙○○所
    有供其犯本件重傷害未遂罪所用之物，應依法諭知沒收之。
據上論斷，應依刑事訴訟法第299 條第1 項前段、第300 條，刑
法第28條、第277 條第1 項、第278 條第3 項、第1 項、25條第
2項 、第41條第1 項前段、第38條第1 項第2 款、第74條第1 項
第1 款、第93條第1 項，判決如主文。
本案經檢察官辛○○到庭執行職務。
中    華    民    國    97    年    12    月    12    日
                  刑事第十八庭審判長法  官  林淑婷
                                    法  官  鄭燕璘
                                    法  官  邱景芬
以上正本證明與原本無異
如不服本判決，應於送達後十日內，向本院提出上訴書狀，並應
敘述具體理由；其未敘述上訴理由者，應於上訴期間屆滿後二十
日內向本院補提理由書（均須按他造當事人之人數附繕本）「切
勿逕送上級法院」。
                                    書記官  莊川億
中    華    民    國    97    年    12    月    17    日
附錄本案論罪科刑法條全文：
中華民國刑法第277條
（普通傷害罪）
傷害人之身體或健康者，處3 年以下有期徒刑、拘役或1 千元以
下罰金。
犯前項之罪因而致人於死者，處無期徒刑或7 年以上有期徒刑；
致重傷者，處3 年以上10年以下有期徒刑。
中華民國刑法第278條
（重傷罪）
使人受重傷者，處 5 年以上 12 年以下有期徒刑。
犯前項之罪因而致人於死者，處無期徒刑或7 年以上有期徒刑。
第1 項之未遂犯罰之。


司法院資訊處製作；財團法人民間司法改革基金會備份。
